# 企业改制

提问人：zhuyingqingxin 时间：2018-01-30 13:34:22
@陈奕蔚 请教陈老师： 2017 年，国务院办公厅印发的《中央企业公司制改制工作实施方案》（国办发〔 2017 〕 69 号）要求全民所有制中央企业（不含中央金融、文化企业），在 2017 年底前全部改制为按照《中华人民共和国公司法》登记的有限责任公司或股份有限公司。该文件规定，“改制为国有独资公司或国有及国有控股企业全资子公司，可以上一年度经审计的净资产值作为工商变更登记时确定注册资本的依据。 根据企业会计准则解释第 2 号第二条：“（二）企业进行公司制改制的，应以经评估确认的资产、负债价值作为认定成本，该成本与其账面价值的差额，应当调整所有者权益；企业的子公司进行公司制改制的，母公司通常应当按照《企业会计准则解释第 1 号》的相关规定确定对子公司长期股权投资的成本，该成本与长期股权投资账面价值的差额，应当调整所有者权益。”
那么如果母公司按照国办发〔 2017 〕 69 号要求进行改制，存在两种情况，母子公司同时改制，母公司对子公司的长投，是否还需要按照持有子公司的净资产份额调整长期股权投资的成本？如果仅母公司改制，子公司不改制，是否需要按照持有子公司的净资产份额调整长期股权投资的成本？或者是母公司对子公司的长投还按照账面价值，均不进行调整。

回答人：chenyiwei
此问题可参考《 2017 年企业会计准则技术联络小组第二次会议纪要》中的以下内容：
八、关于《中央企业公司制改制工作实施方案》发布后，全民所有制企业改制为国有独资公司或国有及国有控股企业全资子公司时，是否可以不按评估值调账的问题 【背景或案例】：国务院办公厅印发的《中央企业公司制改制工作实施方案》（国办发〔 2017 〕 69号）要求全民所有制中央企业（不含中央金融、文化企业），在 2017 年底 前全部改制为按照《中华人民共和国公司法》登记的有限责任公司或股份有限公司。该文件规定，“改制为国有独资公司或国有及国有控股企业全资子公司，可以上一年度经审计的净资产值作为工商变更登记时确定注册资本的依据，待公司章程规定的出资认缴期限届满前进行资产评估。改制为股权多元化企业，要按照有关规定履行清产核资、财务审计、资产评估、进场交易等各项程序，并以资产评估值作为认缴出资的依据。” 根据该文件的相关要求，全民所有制企业改制为国有独资公司或国有及国有控股企业全资子公司时，是否可以不按评估值调账？ 会议分析及初步意见，由于国务院文件的相关规定未要求进行评估调账，因此不按照评估值进行调账。

提问人：zhuyingqingxin 时间：2018-03-06 16:45:43
陈老师，继续追问一下，根据国务院办公厅关于印发《中央企业公司制改制工作实施方案的通知》：改制为国有独资公司或国有及国有控股企业全资子公司，可以上一年度经审计的净资产值作为工商变更登记时确定注册资本的依据。 我理解国资委给这次改制开了绿灯，可以上一年度经审计的净资产值作为工商变更登记时确定注册资本的依据：也就是净资产中永续债、专项储备和其他综合收益除外，都可以作为注册资本。 如果某公司只有实收资本和未分配利润两个科目，未分配利润是负数（税法有可弥补的亏损）： 1 、本次改制时是不做任何处理，还是可以减少实收资本，增加未分配利润？ 2 、如做处理，增加未分配利润后，未分配利润为 0 ，税法上还会认定有可弥补的亏损吗？ 我的观点是： 1 、应该进行调整，将未分配利润调为 0 ； 借：实收资本 贷：未分配利润 2 、本次调整至是会计上的调整，与税法上认定的可弥补亏损金额无关，以后年度仍可弥补。

回答人：chenyiwei
赞同你的理解。但税法上的可弥补亏损问题建议咨询税务机关意见。